臺灣基隆地方法院刑事判決　　　　　　　 96年度訴字第331號
公　訴　人　臺灣基隆地方法院檢察署檢察官
被　　　告　乙○○
　　　　　　　　　　（現於臺灣基隆看守所羈押中）
指定辯護人　本院公設辯護人甲○○
上列被告因強盜等案件，經檢察官提起公訴（96年度偵字第2103
號），本院判決如下︰
    主  文
乙○○意圖為自己不法之所有，攜帶兇器，以強暴至使不能抗拒
，而取他人之物，累犯，處有期徒刑柒年貳月。又意圖為自己不
法之所有，而搶奪他人之動產，累犯，處有期徒刑柒月。應執行
有期徒刑柒年柒月。
被訴竊盜部分公訴不受理。
    事  實
一、乙○○曾因違反毒品危害防制條例案件，經本院於民國92年
    1月30 日以91年度訴字第604號判決判處有期徒刑8月，於93
    年6月29 日縮刑期滿執行完畢。又因施用第一、二級毒品案
    件，經本院於94年6月22日以94年度訴字第275號判決分別判
    處有期徒刑1年、7月，應執行有期徒刑1年6月確定，於95年
    11月22日縮刑期滿執行完畢。猶不知悔改，不思自力謀生，
    每日均向其母親丙○○索取新臺幣（下同）2 百元，另向其
    弟張世宗索取1百元花用，然每日3百元之零用錢仍不足以供
    其購買毒品施用，為籌得購毒金錢，竟：(一)意圖為自己不法
    之所有，於96年3月8日上午6時12分許，持家中之生魚片刀1
    把（單刃，長約30公分），至基隆市○○街20號OK便利商店
    ，以生魚片刀指向店員張邵康，喝令張邵康打開收銀機，致
    張邵康不能抗拒，將收銀機抽屜打開，任由乙○○強行搜刮
    收銀機抽屜內之現金2,749 元及並向張邵康索討待售之七星
    香煙1 包，得手後乙○○即往華二街方向逃離，並將上開生
    魚片刀丟棄在華二街口之水溝蓋內（經警追尋無著，未據扣
    案），得手之現金均購買毒品用盡，香煙亦已自己吸用無存
    。(二)復意圖為自己不法之所有，於96年3月15日清晨5時許，
    在基隆市○○路25巷20號家中，於向母親丙○○索討2 百元
    吃早餐時，竟乘丙○○自其置於身旁之外套口袋中（內有現
    金4 千元）欲掏出現金不備之際，突然伸手搶奪丙○○手中
    之外套，丙○○不願被搶，極力拉住手中外套，惟仍遭乙○
    ○奮力拉址而奪走，此際丙○○即因重心不穩從床舖跌落，
    乙○○得手後，旋即逃離住處，適乙○○之胞弟張世宗聞聲
    尾隨追趕，在巷口將乙○○攔下，並將丙○○被奪走之外套
    及外套口袋內之4 千元現金取回並交還丙○○。嗣經丙○○
    提出告訴及警方調閱上開OK便利商店之監視錄影鏡頭畫面，
    發現係乙○○所為，向臺灣基隆地方法院檢察署檢察官聲請
    拘票，於同年4月15日12 時將乙○○拘提到案，因而查獲上
    情。
二、案經丙○○告訴及基隆市警察局第二分局報告臺灣基隆地方
    院檢察署檢察官偵查起訴。
    理  由
壹、有罪部分：
一、被告乙○○、公設辯護人、檢察官對於下列所述各項證據方
    法，均未爭執證據能力，本院審酌此等言詞陳述及書面陳述
    作成時之情況，認並無不適當之情事，均得為證據。
二、上開事實，迭據被告於警詢、偵查及本院審理時坦承不諱，
    核與證人張邵康、丙○○、張世宗證述之情節相符，並有現
    場指認照片、被告所繪生魚片刀圖、監視錄影翻拍照片、監
    視錄影光碟在卷可稽。本院自得依被告之任意性自白及各該
    補強證據認定被告確有攜帶兇器強盜、搶奪等犯行，本件事
    證已臻明確，被告犯行洵堪認定，應予論罪科刑。
三、按刑法第321條第1項第3 款規定所謂之兇器，其種類並無限
    制，凡客觀上足對人之生命、身體、安全構成威脅，具有危
    險性之兇器均屬之（最高法院79年台上字第5253號判例可資
    參照）。被告為本案犯行所持用之生魚片刀，客觀上對人之
    生命、身體、安全具有危險性，確為足以殺傷人生命、身體
    之器械，自均屬兇器無疑。核被告就犯罪事實(一)所為，係犯
    刑法第刑法第328條第1項之強盜罪而有同法第321條第1項第
    3款之情形，係犯刑法第330條第1 項之加重強盜罪。又按所
    謂搶奪，係乘人不備而公然掠取他人之財物，故須用不法之
    腕力，自財物所持人支配範圍內，移轉於自己之所持，方與
    該項罪質相符（最高法院19年上字第533 號判例參照）。另
    搶奪罪雖於掠奪之際或不免於暴行，然與強盜罪之暴行，必
    須至使人不能抗拒之情形，迥然有別（最高法院32年上字第
    2181號判例意旨參照）。換言之，搶奪罪雖有施以不法腕力
    而掠取他人財物，然其並未全然壓制被害人之抵抗意志與能
    力，致使客觀上顯然達於不能抗拒之程度。本案被告係趁告
    訴人即其母丙○○不備之際，施以不法腕力拉址告訴人手中
    口袋內有現金4 千元之外套後掠取之，雖因告訴人尚有抵抗
    能力，被告與告訴人幾經拉扯始將外套掠取得手，然此情狀
    與致使告訴人不能抗拒而強取其財物，尚屬有間，是揆諸前
    揭判例意旨及說明，被告就犯罪事實(二)所為，應係犯刑法第
    325條第1項之搶奪罪。公訴人誤認被告此部分係涉犯刑法第
    329條、第325條第1 項之準強盜罪，尚有未洽，惟公訴人據
    以起訴之犯罪事實，與本院認定之上開事實，基本社會事實
    係屬同一，且本院亦已當庭告知被告、公設辯護人所犯之罪
    名及所犯法條，故本院仍應予審理，並變更其起訴法條。又
    被告所為上開加重強盜與搶奪二罪，犯意各別，行為互異，
    應予分論併罰。爰審酌被告之犯罪動機、目的、手段、被告
    之生活狀況、品行、智識程度、所造成之危險及損害、犯後
    坦承犯行之態度及告訴人丙○○已當庭表示願意原諒被告等
    一切情狀，分別量處如主文所示之刑，並定應執行刑。
四、至被告強盜時所持之生魚片刀因非犯罪行為人即被告所有，
    且未據扣案，亦無證據證明現仍存在而未滅失，爰不另為沒
    收之諭知。
貳、不受理部分：
一、公訴意旨另略以：被告乙○○意圖為自己不法之所有，於96
    年3月16日上午9時20分許，乘丙○○不知之際，竊取家中丙
    ○○所有之不銹鋼鍋具7、8個，得手後旋持至基隆市○○路
    23號楊滿（業經檢察官另為不起訴之處分）所經營之泰源號
    舊貨回收場，由不知情之楊滿之小叔巫堂龍以4 百元收購，
    得款均購買毒品花用無存，嗣上開鍋具經丙○○發現後贖回
    。復於同年月28日上午10時許，乘丙○○不知之際，竊取上
    述同1 批鍋具得手，此次為怕泰源號識破，乃委託友人邱俊
    達（業經檢察官另為不起訴之處分）持至泰源號，由不知情
    之楊滿以4 百元收購，得款亦購買毒品花用無存。因認被告
    涉犯刑法第320條第1項之竊盜罪嫌。
二、按告訴乃論之罪，告訴人於第一審辯論終結前得撤回其告訴
    ，又告訴經撤回者，應諭知不受理之判決，並得不經言詞辯
    論為之，刑事訴訟法第238條第1項、第303條第3款、第307
    條定有明文。又按於直系血親、配偶或同財共居親屬之間，
    犯本章（按即竊盜罪章）之罪者，得免除其刑。前項親屬或
    其他五親等內血親或三親等內姻親之間，犯本章之罪者，須
    告訴乃論，刑法第324條亦有明文。
三、經查，被告乙○○係告訴人丙○○之子，2 人間具有直系血
    親關係，業據告訴人於本院訊問時供明在卷，且有法務部戶
    役政連結作業系統告訴人全戶戶籍資料乙份在卷可憑，是被
    告被訴刑法第320條第1項竊盜罪，依同法第324 條規定，為
    告訴乃論之罪。茲告訴人已於96年6月21 日具狀撤回告訴，
    有撤回告訴聲請狀乙份在卷可稽，告訴人並於96年6月21 日
    到庭陳稱撤回告訴之旨，亦有本院該日審理筆錄可憑，揆諸
    前開說明，爰就被告被訴竊盜部分諭知不受理之判決。
、據上論斷，應依刑事訴訟法第299條第1項前段、第303 條第
    1項第3款、第307條，刑法第330條第1項、第325條第1 項、
    第51條第5款，判決如主文。
本案經檢察官丁○○到庭執行職務。
中　　華　　民　　國　　96　　年　　6　　月　　29 　　日
                  刑事第三庭審判長法    官  鄭景文
                                  法    官  王美婷
                                  法    官  林淑鳳
以上正本證明與原本無異。
如不服本判決應於收受本判決後10日內向本院提出上訴書狀，其
未敘述上訴理由者，並得於提起上訴後10日內向本院補提理由書
狀（均須按他造當事人之人數附繕本）「切勿逕送上級法院」。
中　　華　　民　　國　　96　　年　　6　　月　　29 　　日
                                  書 記 官  郭廷耀
附錄論罪法條：
中華民國刑法第330條第1項
（加重強盜罪）
犯強盜罪而有第 321 條第 1 項各款情形之一者，處 7 年以上有
期徒刑。
中華民國刑法第325條第1項
（普通搶奪罪）
意圖為自己或第三人不法之所有，而搶奪他人之動產者，處 6 月
以上 5 年以下有期徒刑。
